【裁判字號】    90,自,92
【裁判日期】    900529
【裁判案由】    侵占
【裁判全文】
臺灣臺南地方法院刑事判決                              九十年度自字第九二號
    自  訴  人  甲○○
    被      告  乙○○
右列被告因自訴案件，經自訴人提起自訴，本院判決如左：
    主  文
乙○○續意圖為自己不法之所有，而侵占對於業務上所持有之物，處有期徒刑柒月。
緩刑貳年。
被訴詐欺部分無罪。
    事  實
一、乙○○自民國八十四年間即擔任土地仲介之工作，為從事業務之人。嗣乙○○於
    八十七年十二月九日居間介紹甲○○借款新台幣（以下同）二百萬元予丙○○，
    雙方約定由乙○○向丙○○收取月息二分五厘，並將月息二分轉交甲○○，另五
    厘則屬乙○○之仲介費。詎乙○○竟基於意圖為自己不法之所有之概括犯意，連
    續於八十九年三月十五日及四月十一日將丙○○所交付擬清償甲○○借款本金六
    萬元及十萬元，合計十六萬元予以侵占入己，嗣經甲○○發覺始知上情。
二、案經甲○○提起自訴。
    理  由
甲、有罪部份：
一、右揭犯罪事實，業據被告乙○○於本院審理時坦承不諱，核與自訴人甲○○指訴
    及證人丙○○證述情節相符，並有被告所簽具之收據一紙附卷可稽，是被告自白
    核與事實相符，應堪採信。是本件事證明確，被告犯行洵堪認定，應依法論科。
二、查被告擔任土地仲介之工作，從中賺取仲介費，為從事業務之人。是核被告所為
    ，係犯刑法第三百三十六條第二項之業務侵占罪。被告先後二次侵占犯行，時間
    緊接，犯罪構成要件相同，顯係基於概括之犯意反覆為之，應依連續犯之規定論
    以一罪並加重其刑。爰審酌被告之犯罪動機、目的、手段，業與自訴人達成民事
    和解，返還所侵占之款項暨犯罪後之態度等一切情狀，量處如主文第一項所示之
    刑，以資懲儆。又查被告前未曾受有期徒刑以上刑之宣告（前於八十二年一月十
    六日，雖曾因侵占案件，經本院以八十一年度訴字第二一一三號判處有期徒刑一
    年，緩刑四年，惟於緩刑期滿，而緩刑之宣告未經撤銷，是其上揭刑之宣告，依
    刑法第七十六條之規定已失其效力，而與未曾受有期徒刑以上刑之宣告者同），
    有台灣高等法院被告全國前案紀錄表一紙附卷可稽，其於犯罪後業與自訴人達成
    民事和解，此有其所提之和解書一份在卷可憑，足見被告經本次罪刑之宣告後，
    已知所警惕，而無再犯之虞，本院認前開對其宣告之刑，以暫不執行為適當，爰
    併宣告緩刑貳年，以啟自新。
乙、無罪部份：
一、自訴意旨略以：被告乙○○於八十九年六月六日對自訴人甲○○佯稱：因標得法
    拍屋，須於七日內繳納價金，已和新買主洽妥買賣事宜，一星期即可還款等語，
    並持其妻即發票人李佩螢所簽發面額二百萬元、票據號碼ＮＡ0000000、
    發票日為八十九年六月十三日之支票一紙予自訴人，致使自訴人陷於錯誤而借予
    二百萬元。詎上開支票屆期，被告乙○○又向自訴人佯稱：法拍屋新買主遲延付
    款等語，要求更改支票發票日為八十九年六月十八日，自訴人甲○○不疑有他，
    乃同意更改發票日。嗣支票屆期經提示遭退票，屢經催討，被告乙○○均避不見
    面，自訴人至此始知受騙，因認被告涉有刑法第三百三十九條第一項詐欺取財罪
    嫌云云。
二、按犯罪事實應依證據認定之，無證據不得推定其犯罪事實。又不能證明被告犯罪
    者，應諭知無罪之判決，刑事訴訟法第一百五十四條、第三百零一條第一項分別
    定有明文。另事實之認定應憑證據，如未能發現相當證據，或證據不足以證明，
    自不能以推測或擬制之方法，以為裁判基礎。次按認定犯罪事實，所憑之證據，
    雖不以直接證據為限，間接證據亦包括在內，然無論直接或間接證據，其為訴訟
    上之證明，須於通常一般之人均不致於有所懷疑，而得確信其為真實之程度者，
    始得據之為有罪之認定，倘其證明尚未達到此一程度，而有合理懷疑之存在時，
    即無從為有罪之認定。自訴人之自訴，係以使被告受刑事訴追為目的，是其陳述
    是否與事實相符，仍應調查其他證據以資審認。又刑法第三百三十九條第一項詐
    欺取財罪係以意圖為自己或第三人不法之所有，以詐術使人將本人或第三人之物
    交付，為其成立要件，如行為人未施用詐術或無不法所有之意圖，則不該當詐欺
    取財罪之構成要件。最高法院分別著有四十年台上字第八六號判例、七十六年台
    上字第四九八六號判例可資參照。
三、訊據被告乙○○固坦承於右揭時間持其妻李佩螢之支票向自訴人調現二百萬元，
    嗣支票退票之事實，惟堅決否認有何詐欺犯行，辯稱：自訴人係伊幕後之金主，
    雙方自八十四年三月二日起即有多次金錢往來，伊均有支付利息，此次係因週轉
    不靈才無法還款等語。而自訴人亦自承與被告長期有合作關係，曾多次借錢與被
    告，且被告均處理得很好等語，是尚難認被告借錢之初即有詐欺之故意與不法意
    圖。況且被告事後業與自訴人達成和解，自訴人同意被告分期償還所欠之款項，
    更足認本件為民事糾紛而不涉刑法詐欺罪責。此外復查無其他積極證據足資證明
    被告有何詐欺犯行，自應為無罪之諭知。
據上論斷，應依刑事訴訟法第三百四十三條、第二百九十九條第一項前段、第三百零
一條第一項、刑法第五十六條、第三百三十六條第二項、第七十四條第一款、罰金罰
鍰提高標準條例第一條前段，判決如主文。
中      華      民      國    九十      年      五      月    二十九    日
                                  臺灣臺南地方法院刑事第一庭
                                          法  官  鄭  燕  璘
右正本證明與原本無異。
如不服本判決，應於判決送達後十日內，向本院提出上訴狀。
                                          書記官  田  富  蓉
中      華      民      國    九十      年      五      月    三十一    日
附錄本案論罪科刑法條全文：
刑法第三百三十六條第二項
  對於業務上所持有之物，犯前條第一項之罪者，處六月以上五年以下有期徒刑，得
  併科三千元以下罰金。


司法院資訊處製作；財團法人民間司法改革基金會備份。
